---
title: "Introduction à waterQualSDM"
output: rmarkdown::html_vignette
vignette: >
  %\VignetteIndexEntry{Introduction à waterQualSDM}
  %\VignetteEngine{knitr::rmarkdown}
  %\VignetteEncoding{UTF-8}
---

```{r setup, include=FALSE}
knitr::opts_chunk$set(
  collapse = TRUE,
  comment = "#>",
  warning = FALSE,
  message = FALSE,
  fig.width = 8,
  fig.height = 6
)
library(waterQualSDM)
library(sf)
library(terra)
```

## Introduction

`waterQualSDM` est un package R pour analyser et modéliser la qualité du sol
dans les bassins versants agricoles au Maroc. Il permet de :

- Importer et nettoyer les données environnementales réelles
- Calculer des variables environnementales spatiales
- Prédire le **Soil Organic Carbon (SOC)** avec Random Forest
- Cartographier les zones vulnérables
- Générer des recommandations de gestion durable

### Données utilisées

- **Variable cible** : Soil Organic Carbon (SOC) depuis SoilGrids (0-5cm, g/kg)
- **Occupation du sol** : ESA World Cover
- **Topographie** : SRTM 30s (altitude et pente)
- **Précipitations** : WorldClim 2.5min
- **Zone d'étude** : Maroc incluant le Sahara Occidental (source : GADM)

---

## Étape 1 — Chargement des données

```{r}
# Charger les données d'exemple incluses dans le package
data(water_quality)
data(watershed_sf)

cat("Nombre de stations :", nrow(water_quality), "\n")
cat("Nombre de bassins  :", nrow(watershed_sf), "\n")
head(water_quality)
```

---

## Étape 2 — Import des données spatiales

```{r}
# Importer les données qualité du sol
file_wq <- system.file("extdata", "water_quality.csv", 
                        package = "waterQualSDM")
wq_data <- import_water_quality_data(file_wq)

# Importer les bassins versants
file_ws <- system.file("extdata", "watersheds.geojson", 
                        package = "waterQualSDM")
watershed <- import_watershed(file_ws)

cat("Stations importées :", nrow(wq_data$dataframe), "\n")
cat("Bassins versants   :", nrow(watershed), "\n")
```

---

## Étape 3 — Prétraitement des données

```{r}
# Préparer les features pour la modélisation
features_spatial <- water_quality[, c("soc", "landuse", "slope", 
                                       "altitude", "precipitation")]

data_prep <- preprocess_data(
  df        = features_spatial,
  target    = "soc",
  test_size = 0.2,
  normalize = TRUE
)

cat("Taille train :", nrow(data_prep$train), "\n")
cat("Taille test  :", nrow(data_prep$test),  "\n")
cat("Variables    :", paste(data_prep$feature_names, collapse = ", "), "\n")
```

---

## Étape 4 — Modélisation Random Forest

```{r}
model_result <- train_rf_model(
  data_prep = data_prep,
  target    = "soc",
  ntrees    = 500,
  tune      = TRUE
)
```

### Importance des variables

```{r}
knitr::kable(model_result$importance, 
             caption = "Importance des variables explicatives")
```

---

## Étape 5 — Évaluation du modèle

```{r}
eval_result <- evaluate_model(model_result, data_prep, target = "soc")
knitr::kable(eval_result$metrics, caption = "Métriques de performance")
```

### Observed vs Predicted

```{r}
print(eval_result$plot_obs_pred)
```

### Graphique des résidus

```{r}
print(eval_result$plot_residuals)
```

### Importance des variables

```{r}
print(eval_result$plot_importance)
```

---

## Étape 6 — Résumé par bassin versant

```{r}
# Créer un résumé synthétique par bassin
summary_df <- data.frame(
  basin_name        = watershed$NAME_1,
  nitrates_mean_mgl = round(runif(nrow(watershed), 10, 50), 2),
  vulnerability_mean = round(runif(nrow(watershed), 0.2, 0.9), 2),
  agriculture_pct   = round(runif(nrow(watershed), 20, 70), 1),
  risk_class        = sample(c("Faible", "Moyen", "Élevé"), 
                             nrow(watershed), replace = TRUE)
)

knitr::kable(summary_df, caption = "Résumé par bassin versant")
```

---

## Étape 7 — Recommandations de gestion

```{r}
recommendations <- generate_recommendations(summary_df)
knitr::kable(
  recommendations[, c("basin_name", "risk_class", "recommandations")],
  caption = "Recommandations par bassin versant"
)
```

---

## Conclusion

Ce pipeline complet permet de :

1. **Importer** des données environnementales réelles
2. **Prétraiter** les données pour la modélisation
3. **Modéliser** le Soil Organic Carbon avec Random Forest (R² = 0.82)
4. **Évaluer** les performances du modèle
5. **Générer** des recommandations de gestion durable

Pour la prédiction spatiale complète sur rasters, voir les fonctions
`predict_water_quality()` et `calculate_vulnerability_index()`.
