---
title: "Introduction à waterQualSDM"
output: rmarkdown::html_vignette
vignette: >
  %\VignetteIndexEntry{Introduction à waterQualSDM}
  %\VignetteEngine{knitr::rmarkdown}
  %\VignetteEncoding{UTF-8}
---

```{r setup, include=FALSE}
knitr::opts_chunk$set(
  collapse = TRUE,
  comment = "#>",
  warning = FALSE,
  message = FALSE,
  fig.width = 8,
  fig.height = 6
)
devtools::load_all()
library(sf)
library(terra)
```

## Introduction

`waterQualSDM` est un package R pour analyser et modéliser la qualité de l'eau
dans les bassins versants agricoles. Il permet de :

- Importer et nettoyer les données de qualité de l'eau
- Calculer des variables environnementales spatiales
- Prédire les concentrations en nitrates avec Random Forest
- Cartographier les zones vulnérables à la pollution
- Générer des recommandations de gestion durable

---

## Étape 1 — Import des données

### Données qualité de l'eau

```{r}
file_wq <- system.file("extdata", "water_quality.csv", 
                        package = "waterQualSDM")
wq_data <- import_water_quality_data(file_wq)
head(wq_data$dataframe)
```

### Bassins versants

```{r}
file_ws <- system.file("extdata", "watersheds.geojson", 
                        package = "waterQualSDM")
watershed <- import_watershed(file_ws)
print(watershed)
```

### Modèle Numérique de Terrain

```{r}
file_dem <- system.file("extdata", "dem.tif", 
                         package = "waterQualSDM")
dem <- load_dem(file_dem)
print(dem)
```

### Occupation du sol

```{r}
file_lu <- system.file("extdata", "landuse.tif", 
                        package = "waterQualSDM")
landuse <- import_landuse_data(file_lu)
print(landuse)
```

---

## Étape 2 — Variables environnementales

### Variables hydrologiques

```{r}
file_rv <- system.file("extdata", "rivers.geojson", 
                        package = "waterQualSDM")
rivers <- sf::st_read(file_rv, quiet = TRUE)

hydro <- calculate_hydrological_variables(dem, rivers, watershed)
print(hydro$raster)
```

### Variables moyennes par bassin versant

```{r}
print(hydro$basin_vars)
```

### Extraction des features aux stations

```{r}
features <- extract_environmental_features(
  water_quality = wq_data$sf,
  landuse       = landuse,
  hydro         = hydro
)

# Exclure les variables non spatiales
features_spatial <- features[, !names(features) %in% 
                               c("phosphates", "station_id", "date")]
head(features_spatial)
```

---

## Étape 3 — Prétraitement des données

```{r}
data_prep <- preprocess_data(
  df        = features_spatial,
  target    = "nitrates",
  test_size = 0.2,
  normalize = TRUE
)

cat("Taille train :", nrow(data_prep$train), "\n")
cat("Taille test  :", nrow(data_prep$test),  "\n")
cat("Variables    :", paste(data_prep$feature_names, collapse = ", "), "\n")
```

---

## Étape 4 — Modélisation Random Forest

```{r}
model_result <- train_rf_model(
  data_prep = data_prep,
  target    = "nitrates",
  ntrees    = 500,
  tune      = TRUE
)
```

### Importance des variables

```{r}
print(model_result$importance)
```

---

## Étape 5 — Évaluation du modèle

```{r}
eval_result <- evaluate_model(model_result, data_prep)
knitr::kable(eval_result$metrics, caption = "Métriques de performance")
```

### Observed vs Predicted

```{r}
print(eval_result$plot_obs_pred)
```

### Graphique des résidus

```{r}
print(eval_result$plot_residuals)
```

### Importance des variables

```{r}
print(eval_result$plot_importance)
```

---

## Étape 6 — Prédiction spatiale

```{r}
nitrates_map <- predict_water_quality(
  model_result = model_result,
  landuse      = landuse,
  hydro        = hydro$raster
)
print(nitrates_map)
```

---

## Étape 7 — Indice de vulnérabilité

```{r}
vuln_map <- calculate_vulnerability_index(
  nitrates_raster = nitrates_map,
  landuse         = landuse,
  hydro           = hydro$raster
)
print(vuln_map)
```

---

## Étape 8 — Résumé par bassin versant

```{r}
summary_df <- summarize_watersheds(
  watershed       = watershed,
  nitrates_raster = nitrates_map,
  vuln_raster     = vuln_map,
  landuse         = landuse
)
knitr::kable(summary_df, caption = "Résumé par bassin versant")
```

---

## Étape 9 — Recommandations de gestion

```{r}
recommendations <- generate_recommendations(summary_df)
knitr::kable(
  recommendations[, c("basin_name", "risk_class", "recommandations")],
  caption = "Recommandations par bassin versant"
)
```

---

## Étape 10 — Cartographie

### Carte des nitrates

```{r}
cartes <- plot_water_quality_map(
  nitrates_raster = nitrates_map,
  vuln_raster     = vuln_map,
  watershed       = watershed
)
print(cartes$carte_nitrates)
```

### Carte de vulnérabilité

```{r}
print(cartes$carte_vulnerabilite)
```

### Carte des bassins versants

```{r}
print(cartes$carte_bassins)
```

---

## Conclusion

Ce pipeline complet permet de :

1. **Importer** des données terrain et spatiales
2. **Calculer** des variables environnementales
3. **Modéliser** les concentrations en nitrates avec Random Forest
4. **Prédire** spatialement la qualité de l'eau
5. **Identifier** les zones vulnérables
6. **Générer** des recommandations de gestion durable
